【裁判字號】    98,易,1669
【裁判日期】    981228
【裁判案由】    恐嚇等
【裁判全文】
臺灣臺北地方法院刑事判決              98年度易字第1669號
公  訴  人  臺灣臺北地方法院檢察署檢察官
被      告  庚○○
指定辯護人  本院公設辯護人丙○○
上列被告因恐嚇等案件，經檢察官提起公訴（98年度偵字第6173
、10650 、11427 、12211 、11285 號），及追加起訴（98年度
偵字第13868 、15694 、21043 、26234 、26235 號），本院判
決如下：
    主  文
庚○○竊盜，累犯，處有期徒刑肆月。又犯如附表所示之各罪，
均累犯，各處如附表所示之有期徒刑。又以非法方法剝奪人之行
動自由，累犯，處有期徒刑捌月。應執行有期徒刑參年陸月。
    事  實
一、庚○○前因妨害自由案件，經臺灣板橋地方法院以95年度易
    字第1207號判決判處有期徒刑6 月確定，又因加重竊盜案件
    ，經本院以95年度易字第2246號判決判處有期徒刑1 年6 月
    確定，再因詐欺案件，經臺灣彰化地方法院以96年度訴字第
    244 號判決判處有期徒刑3 月確定；上開3 罪後經依法減刑
    並定應執行有期徒刑1 年1 月，與接續執行之拘役25日併於
    民國97年5 月7 日執行完畢。又其另因加重竊盜案件，經本
    院以96年度易字第3323號判決判處有期徒刑7 月，減為有期
    徒刑3 月15日確定，於97年10月14日易科罰金執行完畢。
二、庚○○意圖為自己不法之所有，單獨基於竊盜之犯意，於97
    年8 月20日清晨5 時許，進入臺北市文山區○○○路○ 段27
    4 號之甲○○○○○（蔡蕙君擔任店長），乘值班店員不注
    意之際，徒手竊取置於櫃檯內之現金新臺幣（下同）約1,50
    0 元、香煙1 包及洋酒1 瓶，得手後旋即離去，並自行將上
    開財物花用殆盡，後因店長蔡蕙君於翌日（21日）檢具超商
    內監視器畫面報警處理，方循線查獲。
三、庚○○復意圖為自己不法之所有，夥同亦有為自己不法所有
    意圖之乙○○（附表編號一至四）、丁○○（附表編號一至
    十）、李承翰（附表編號五，以上3 人均另行審結），各基
    於竊盜之犯意聯絡，以2 人一組或3 人一組之方式，於附表
    所示時間，以附表所示方法，共同或結夥三人以上竊取附表
    所示便利商店內之現金、洋酒等財物得手，再由其等朋分現
    金或由庚○○將竊得之洋酒售出變現牟利；其中，就附表編
    號一至四部分，丁○○與乙○○係於97年12月4 日經由庚○○之提議而在臺北縣板橋市某處租得車牌號碼不詳之自小客
    車後，又依庚○○之提議於當晚稍後自木柵出發往北行駛尋
    找便利商店下手行竊，3 人議妥後，方由丁○○駕車搭載乙○○，於翌日（5 日）凌晨竊取該4 家便利商店內之洋酒等
    物，得手後，其等再於當日（5 日）上午將竊得之洋酒直接
    或自丁○○住處警衛室取出交由庚○○變賣，而共同為該等
    竊盜行為。嗣因附表編號一超商店員陳正學於97年12月6 日
    上午檢具超商內監視器畫面向臺北縣政府警察局汐止分局社
    后派出所報案，編號四之超商店員楊意涵亦檢附監視器畫面
    向基隆市警察局第四分局報案，經由該分局承辦員警戊○○
    去電編號三之連鎖超商詢問有無發生類似竊案因而得悉該案
    之發生，再查證該等監視畫面內容後，鎖定乙○○犯案而於
    98年2 月16日通知其到案說明，經其坦認並指出該4 次竊案
    之參與人及犯案時間、地點，連同附表編號五至十之各超商
    人員分別於案發後檢附店內監視器畫面報警處理，始循線查
    獲上情。
四、庚○○與己○○於97年10月左右成為男女朋友，並開始同居
    ，後於98年2 月21日協議分手，2 人具有家庭暴力防治法第
    3 條第2 款之家庭成員關係，惟己○○於98年2 月23日下午
    5 時15分許，與庚○○相約在臺北市○○區○○路1 段97號
    之OK便利商店前見面歸還機車鑰匙，當日己○○並由友人張
    民德、陳珮瑀、堂哥高榮宏及堂哥友人張益強陪同前往，庚○○則駕駛其所有車牌號碼CM-4265 號自小客車載同不知情
    之友人丁○○赴約；然雙方見面後，庚○○不甘分手，竟基
    於非法剝奪行動自由之犯意，於己○○交還鑰匙後，脅迫己○○隨同其上車離開，稱如不從將至其姐姐高玉秋店內鬧事
    ，使其無法營業等語，致己○○當場被嚇哭，其在場親友見
    情況有異，乃上前制止，庚○○竟返回車上取出真實姓名年
    籍不詳綽號「小牛」之人所有之柴刀1 把（刀刃25.5公分、
    刀柄13公分、寬8 公分，非管制刀械），向上前阻止之己○○親友揮舞，並稱過來的話都照砍、就是要帶走己○○怎樣
    ，而接續施以強暴、脅迫，眾人因恐遭砍傷不敢上前，庚○○方以此非法方法將己○○強押上車剝奪其行動自由；後雙
    方在車上協議由己○○歸還積欠庚○○之16,000元，並欲前
    往新店找高玉秋拿錢，然於尚未抵達之當日傍晚5 時45分許
    ，即為警據報後在臺北市○○區○○路2 段19號前攔停該車
    救出己○○，並扣得上開柴刀1 把，始查獲上情。
五、案經臺北市政府警察局文山第一分局、基隆市警察局第四分
    局報請及己○○訴由臺北市政府警察局文山第一分局報請臺
    灣臺北地方法院檢察署檢察官偵查起訴及追加起訴。
    理  由
壹、證據能力：
一、關於共同被告乙○○之警詢證詞：
  (一)按被告以外之人於檢察事務官、司法警察官或司法警察調查
    中所為之陳述，與審判中不符時，其先前之陳述具有較可信
    之特別情況，且為證明犯罪事實存否所必要者，得為證據，
    刑事訴訟法第159 條之2 定有明文。除了必須為證明犯罪事
    實之必要者（即「必要性」要件）外，所謂「具有較可信之
    特別情況」（即「可信性」要件），係指證人於檢察事務官
    、司法警察官或司法警察調查中所為之陳述，與審判中不符
    ，而其先前之陳述，從「客觀上外部附隨之環境或條件」加
    以比較觀察，有足以取代審判中反對詰問之可信性保證，而
    具有更可信之特別情況者而言，且此屬「證據能力」之要件
    審查，而非陳述內容「證明力」之判斷問題；亦即，應就詢
    問有無出於不正方法、陳述是否出於非任意性、該等筆錄之
    記載與錄音或錄影內容是否相符、接受詢問而為陳述之原因
    等各項客觀事實，為整體之判斷與考量，尤不得「單憑」警
    詢距案發時間較近，或以證人事後有承受外界干擾而受污染
    之虞，即逕謂於警詢之陳述較為可信，否則，將因警詢之時
    間順序通常在先，造成該「可信性」要件之限制形同具文（
    最高法院95年度台上字第1198、1525、2534及5523號等判決
    意旨參照）。
  (二)查共同被告乙○○曾於98年2 月16日自願隨同基隆市警察局
    第四分局之員警到案接受詢問，後又於同年3 月3 日二度接
    受詢問，供稱附表編號一至四案件係被告庚○○要其等去板
    橋租車後往北開尋找犯案目標等語明確，然其於本院審理期
    日到庭以證人身分具結作證時，卻稱對於租車細節不復記憶
    （見本院98年度易字第1669號卷一--下稱本院卷--第262 頁
    筆錄），則其於警詢中所為陳述，與審判中有所不符，而被
    告庚○○否認此部分犯行，乙○○又係具體指認其參與之證
    人，故乙○○之警詢證詞當為證明被告庚○○有無此部分犯
    行之必要關鍵證據，至於「可信性」之情況，證人即承辦員
    警戊○○業已證稱是因乙○○之坦承與帶同員警前往超商拍
    照存證方知其與庚○○等人犯該4 件竊盜案（見本院卷第14
    0 頁筆錄），顯見乙○○非但配合員警自願到案說明，並且
    於丁○○、庚○○尚未陳述跟此4 案有關之經過，員警甚至
    不知其中附表編號一、二案件之發生或犯案之人前，即坦認
    犯案屬實且供述細節明確，並無企圖隱瞞匿飾之跡象，更查
    無供述非出於任意或員警使用不正方法詢問之積極證據，況
    衡諸當時（98年2 月16日）距離案發時間（97年12月5 日）
    較近，審理中（98年12月10日）距離案發時間較遠，人對於
    租車等細節之記憶難免因時間經過而淡忘，是參酌其供述之
    任意、接受詢問之原因等外部附隨之客觀情狀，當認其記憶
    理當較為深刻之上開警詢陳述內容具有較可信之特別狀況，
    因而具有證據能力。
二、其餘本件認定事實所引用之卷證資料（包含人證、物證、書
    證等，詳下述及者），並無證據證明係公務員違背法定程序
    所取得，與本案亦有自然之關連性，被告庚○○及其辯護人
    於準備程序迄至本案言詞辯論終結，均未就下述證據方法提
    出關於證據能力方面之聲明異議，且卷內之傳聞書證，亦無
    刑事訴訟法第159 條之4 之顯有不可信之情況或其他不得作
    為證據之情形，本院認引為證據為適當，是依刑事訴訟法第
    159 條之4 、之5 等規定，下述認定事實所引用之證據方法
    均有證據能力，合先敘明。
貳、認定事實：
一、被告庚○○對於上開事實欄二、三之附表編號五至十、四之
    犯罪事實，均自白坦認無誤（見本院卷第111 、222 、223
    、242 、268 頁等筆錄），僅矢口否認附表編號一至四之犯
    行，辯稱該4 案乃乙○○及丁○○自行前往犯案，與其無關
    云云，辯護人亦為其答辯稱乙○○、丁○○此部分關於庚○○之證述前後多所不一，難認庚○○共犯該4 件竊盜案。
二、就被告庚○○自白之竊盜犯行而言：
    上開事實欄二、三之附表編號五至十之各節，除據被告庚○○始終坦認無誤外，證人蔡蕙君、莊淑米、吳文哲、王賀幼
    、張智深、陳威宇、葉昌榮亦分別於警詢中就其等值班或經
    營之便利商店遭庚○○等人以2 人或3 人一組之方式行竊得
    手之情證述指認明確，共同參與人丁○○、李承翰復分別供
    認犯案屬實，並有各該監視器畫面翻拍照片存卷可查，且有
    指認犯罪嫌疑人及各該遭竊物品照片暨受理刑事案件報案三
    聯單（附表編號六店員王賀幼於案發當晚向臺北市政府警察
    局中山分局建國派出所報案）等件在卷可稽，是堪認被告庚○○此部分任意性自白核與事實相符而可採信，其此部分之
    犯案情節要無任何疑義。
三、就被告庚○○否認之竊盜犯行而言：
  (一)上開事實欄三之附表編號一至四之各節，證人即承辦員警戊○○業已到庭陳述查獲經過明確（見本院卷第140 頁筆錄）
    ，證人陳正學、陳家勇、吳先賜、楊意涵亦分別於警詢中就
    其等值班之便利商店遭丁○○與乙○○以2 人一組之方式行
    竊得手之情證述指認無誤，並有各該監視器畫面翻拍照片、
    指認犯罪嫌疑人與各該遭竊物品照片及警製報案列印資料（
    陳正學於97年12月6 日上午8 時許向臺北縣政府警察局汐止
    分局社后派出所報案）存卷可查，丁○○及乙○○亦坦認犯
    該4 案之情無訛，則當信該2 人乃下手行竊之人無疑。
  (二)就被告庚○○參與部分，雖其矢口否認犯行辯稱與己無關云
    云，然證人乙○○於警詢中業已證稱：附表編號三、四部分
    ，97年12月4 日「庚○○叫我去板橋租一輛車，然後到5 日
    凌晨12時許，當天是由庚○○提議，叫我與丁○○從木柵出
    發往北行駛，行經臺北縣汐止市，由丁○○開車，沿途都是
    由丁○○尋找下手目標，專挑有販售高檔洋酒的便利商店下
    手」，「得手後將酒交給庚○○去銷贓」，「我們是跟庚○○五五分贓，我再跟丁○○對分」等語明確，後又帶同員警
    前往附表編號一、二之便利商店指認拍照，而證稱該4 件都
    是將偷來的洋酒交給庚○○銷贓（見98偵12211 卷第7 、15
    頁警詢筆錄及同卷第19至22頁之乙○○現場指認照片共4 組
    ），核與其於本院審理中所述：當天出發前有與丁○○開車
    去庚○○家討論，庚○○叫我們作案、偷東西，大家討論今
    天要去汐止、基隆那一帶偷東西，之前地點都是他在喬的，
    庚○○說不跟我們一起去，後來偷到的東西都是一貫交給庚○○，當天沒有特別講，但也是這樣，由庚○○找時間拿去
    賣掉，「（問：你警詢中說當天是由庚○○提議，所謂提議
    是指何意？）就是路線」，「（問：是單純的往北開，還是
    指往北開去那邊的便利商店下手尋找目標行竊？）後者」，
    「（問：上開警詢筆錄是你就本案第一次接受員警詢問，你
    坦承上開4 件中員警已經掌握線索之其中2 件，你當時所述
    內容是否均實在？）警員已經知道兩家了，我有坦承，我講
    的內容也都正確」等詞均相一致（見本院卷第262 頁以下筆
    錄），僅就租車部分，乙○○於審理中證稱不記得了，惟其
    距案發較近之警詢時業已就租車之事證述明確，且其同時陳
    述自己與庚○○、丁○○一同犯案之經過，並無刻意虛構車
    輛來源之必要，是堪信其警詢證述由庚○○提議前往板橋租
    車之事為真。
  (二)又就乙○○於本院審理中證述之其他情節，證人丁○○雖同
    庭證稱確有開車前往庚○○住處問庚○○是否要去犯案，但
    庚○○當場拒絕，且他說凌晨要去萬芳醫院看某人，其就與
    乙○○自己去，庚○○沒有說要往北行駛尋找下手目標，後
    來當天偷到的酒，其自己分到的部分要拿給朋友喝，這件沒
    有拿給庚○○，但不知道乙○○怎麼處理他的部分云云（見
    本院卷第258 頁以下筆錄）。然而：丁○○坦承當日往北
    開均係由其開車尋找下手目標，此與乙○○證詞相符，顯見
    丁○○就其犯案經過並無迴避。對庚○○部分，雖其2 人
    均一致證稱犯案當時庚○○不在場（車上），此部分堪信為
    真，然經乙○○先行證述再與丁○○對質後，確認其等犯案
    後有返回庚○○所在之萬芳醫院找庚○○，乙○○告知庚○○當日偷得洋酒數目，並稱丁○○私底下藏酒，其等3 人方
    又一同返回丁○○住處警衛室載走當天偷得之若干洋酒等節
    無誤，而庚○○亦坦認有駕車搭載丁○○、乙○○從萬芳醫
    院回到丁○○住處之事（見本院卷第268 頁筆錄），惟丁○○於初始作證之際對此情節未置一詞，對質後方被動陳述確
    有此事，而稱「因為乙○○出賣我，所以最後我只拿到兩支
    ，而且當天他們自行開車離去，沒有載我離開」等詞甚詳，
    且丁○○本已證稱庚○○當日拒絕犯案，對質後又稱「提議
    路線這件事情是庚○○確實有在他家講，北部這附近沒有人
    去過」，則堪認丁○○對於庚○○參與此4 案之情節於作證
    時避重就輕，相較於乙○○始終證述一致，且就對質後為丁○○證實無誤之事前提議犯案路線、事後取酒等情均主動證
    述甚明，當信乙○○所述較為可信。雖庚○○辯稱是乙○○想打藏酒的丁○○，自己有擋下，開車載其2 人回丁○○
    住處是因為與丁○○認識多年，後來酒也是丁○○拿走，其
    就離開云云，惟其等既然一同返回丁○○住處，客觀上當係
    查明丁○○有無乙○○所稱藏酒之事，焉有抵達後證實丁○○藏酒但酒又由丁○○取走之理？且此一辯解與丁○○、乙○○之證詞均不吻合，益徵庚○○就其取走當日另2 人犯案
    後竊得而遭丁○○放置在住處警衛室之若干洋酒之情並未明
    白交代，則庚○○取酒之事既係屬實，然其臨訟又有所隱瞞
    而以前詞置辯，如非係為迴避自己事前提議租車與往北尋找
    犯案目標、事後又取酒變賣之參與情節，其誰能信？
  (三)按刑法分則或刑法特別法中規定之結夥二人或三人以上之犯
    罪，應以在場共同實施或在場參與分擔實施犯罪之人為限，
    不包括同謀共同正犯在內（最高法院76年臺上字第7210號判
    例意旨參照）。承上所述，此4 件雖被告庚○○未在場與丁○○、乙○○一同下手竊得超商財物或為把風等參與分工，
    然其事前提議租車、往丁○○與乙○○未去過之北部（汐止
    、基隆）一帶尋找犯案目標，事後又關心此次竊得之洋酒數
    目，且在知悉丁○○藏酒後又返回丁○○住處取酒變賣，對
    照乙○○所述路線一直都是庚○○在喬、酒一貫都是交給庚○○拿去賣之犯案模式，則庚○○就此4 件雖難認其該當結
    夥之罪，但仍堪信其係基於為自己犯罪之不法所有意圖，而
    與丁○○、乙○○有明確之犯意聯絡，推由該2 人下手行竊
    ，竊得該4 件之超商財物後再由庚○○取酒變賣分享得款，
    其辯稱此4 件與己無關云云，當非實在，無足採信。
四、就被告庚○○自白強行載走己○○之犯行而言：
  (一)上開事實欄四所述之情，除據被告庚○○自白屬實外，證人
    即被害人己○○於本院審理中到庭證稱：認識庚○○後有跟
    他同居，後來吵架也斷斷續續地住，直到98年2 月21日分手
    ，約好還鑰匙當天，還完鑰匙後庚○○想跟我講話，我一開
    始說不要，庚○○就很生氣說如果不跟他走的話就要去我姊
    姊店裡亂，後來庚○○又拿出刀子，並說「我是通緝犯，你
    們有種都過來，我都照砍」、「我就是要帶走己○○，不然
    你們怎樣」等語，我很害怕，也有大哭抱住朋友，因為怕他
    傷害我才上車，上車後講好要還庚○○16,000元，因為庚○○有幫忙還學費，但要去找姊姊拿錢的途中就被警察攔下（
    見本院卷第254 至258 頁筆錄），核與其警詢證詞、證人即
    在場人張民德、陳珮瑀、高榮宏、張益強及丁○○之證詞均
    相符合（見98偵6173卷第16至28頁筆錄），被告庚○○於偵
    審中亦自承己○○是因為其拿刀揮舞害怕才上車（見同偵卷
    第48頁、本院卷第268 頁筆錄），並有扣案之柴刀乙把為憑
    （無證據證明係管制刀械），且有柴刀照片、庚○○駕駛之
    自小客車車籍資料與現場照片在卷可稽（見同偵卷第29至32
    頁），是被害人己○○之指述已有足夠之補強證據堪信為真
    ，則其顯係因為庚○○當場脅迫如不上車要去其姊姊高玉秋
    店裡亂，後又拿刀向眾人揮舞施以強暴，且稱過來都照砍、
    就是要帶走己○○等脅迫言語，方在害怕、大哭之情況下為
    庚○○強押上車，庚○○曾辯以己○○自願上車云云，斷非
    事實，在庚○○強押己○○上車，後又欲前往己○○姊姊店
    裡拿錢之途中，客觀上己○○更無選擇離去之決定空間，是
    庚○○以此非法方式剝奪己○○之行動自由，實至為灼然。
  (二)關於己○○在車上允諾歸還之16,000元，其於審理中業已證
    述明確乃之前欠庚○○的學費，並非所謂分手費，且就其與
    庚○○交往期間之金錢往來多所描述，相較於警詢中所述較
    為明確，而其於警詢當時難免因甫受驚嚇，對在車上與庚○○對話互動之情形無法冷靜回憶或詳細陳述，且其於本院審
    理中並無明顯袒護庚○○之跡象，是相較之下，當以其審理
    中所言較為詳實可信，則縱使庚○○先開口要求己○○歸還
    這筆錢，但因此乃己○○本已積欠庚○○之債務，己○○亦
    同意歸還，且其等正前往新店找己○○胞姐拿錢，是庚○○
    所為並無任何不法所有意圖存在，公訴人言其基於不法所有
    意圖強索分手費云云，並無足夠之證據予以證明。
  (三)又雖被告曾辯稱自己當天受精神病影響云云，然其於準備程
    序中即已自承：「（問：98年2 月23日檢察官起訴的這次恐
    嚇取財有受到你所說所謂的精神病的影響嗎？）沒有，但是
    我沒有不法所有意圖，當天的事情不是如起訴書所載，不過
    我都很清楚我在做什麼事情，到時候我會依法答辯」等詞明
    確（見本院卷第205 頁筆錄），且衡諸當日案發經過，庚○○先利用單獨跟己○○講話之機會要其一同離開，見其不從
    又出言脅迫，見其大哭跑回找旁邊友人協助時，隨即取出柴
    刀揮舞脅迫要砍，庚○○各該舉動均有其明確之訴求，並無
    任何因疾病影響而意識混淆或不能辨別自己所為意義之處，
    是其自承很清楚自己當天在做什麼之語，自屬符合現場客觀
    情狀之可信答辯，尚難認本件此部分有何另送精神鑑定之必
    要，被告庚○○於本院所為之此部分任意性自白核與事實相
    符而可採信，此部分之事證亦已無疑。
五、綜上所述，本案事實欄（含附表）所述之各節，均已事證明
    確，被告庚○○自白可信、答辯不足採，其各該犯行均洵堪
    認定，自均應依法論科。
參、論罪科刑：
一、按刑法第302 條第1 項之剝奪人行動自由罪與同法第304 條
    第1 項之強制罪，其所保護之法益，固均為被害人之自由，
    惟前者重在保護個人之行動自由，後者重在保護個人之意思
    自由；而刑法第302 條之妨害自由罪，係妨害他人自由之概
    括規定，故行為人具有一定目的，以非法方法剝奪人之行動
    自由者，除法律別有處罰較重之規定（例如略誘及擄人勒贖
    等罪），應適用各該規定處斷外，如以使人行無義務之事，
    或妨害人行使權利為目的，而其強暴脅迫復已達於剝奪人行
    動自由之程度，即祇成立該罪，不應再依同法第304 條論處
    ；誠以此項使人行無義務之事，或妨害人行使權利之低度行
    為，應為非法剝奪人之行動自由之高度行為所吸收，不能以
    其目的係在使人行無義務之事，或妨害人行使權利，認為係
    觸犯刑法第302 條第1 項及第304 條第1 項之二罪名，而依
    同法第55條從一重處斷或依同法第50條分論併罰之。且按刑
    法第305 條之恐嚇罪，係指單純以將來加害生命、身體、自
    由、名譽、財產之事，恐嚇他人致生危害於安全者而言。如
    對於他人之生命、身體等，以現實之強暴脅迫手段加以危害
    要挾，使人行無義務之事或妨害人行使權利，應構成刑法第
    304 條之強制罪，而非同法第305 條之恐嚇危害安全罪（最
    高法院29年上字第3757、2359號判例、72年度台上字第5618
    號、93年度台上字第3309號判決意旨參照）。本件被告庚○○以如不上車要去己○○姊姊店裡亂、如靠過來要砍等現實
    之惡害脅迫己○○隨其上車而行無義務之事，又拿刀向眾人
    揮舞施以強暴，並以此為目的強押己○○上車，剝奪其行動
    自由（事實欄四），參照上開說明，核被告庚○○此部分所
    為，係犯刑法第302 條第1 項之以非法方法剝奪人之行動自
    由罪。己○○與被告庚○○曾有同居關係，為家庭暴力防治
    法第3 條第2 款所定之家庭成員，被告對之故意實施身體上
    不法侵害之家庭暴力行為而成立刑法之非法剝奪行動自由罪
    ，其所為核屬家庭暴力防治法第2 條第2 款之家庭暴力罪（
    檢察官對此有所漏載，應予補充）。
二、至於被告單獨徒手竊取超商內財物（事實欄二），與丁○○
    、乙○○共同徒手竊取超商內財物（事實欄三之附表編號一
    至四），與丁○○共同徒手竊取超商內財物（事實欄三之附
    表編號六至十），均係犯刑法第320 條第1 項之竊盜罪。另
    就被告庚○○與丁○○、李承翰共同前往超商徒手竊取財物
    之部分（事實欄三之附表編號五），則係犯刑法第321 條第
    1 項第4 款之結夥三人以上竊盜罪。
三、被告庚○○強暴、脅迫使人行無義務之事之低度行為，應為
    非法剝奪人之行動自由之高度行為所吸收，不另論罪。又被
    告庚○○先出言脅迫，又持刀施以強暴並再出言脅迫，主觀
    上均係為遂行強押己○○上車剝奪其行動自由之犯意而為，
    時地又屬密接，僅侵害同一法益，為接續犯，論以一罪已足
    。另偵查檢察官認事實欄四部分應成立恐嚇取財罪，但如上
    說明（詳如理由欄四、(二)），實難證明庚○○有何不法所有
    意圖，其所為自無構成恐嚇取財罪之餘地，惟因強押己○○
    上車之基礎事實業已起訴，本院自得在告知罪名後逕予變更
    起訴法條如上。再被告庚○○就事實欄三之附表編號一至十
    ，與各該參與人（詳如附表），各有犯意聯絡及行為分擔，
    各為共同正犯。被告庚○○所犯各該之罪（普通竊盜罪共10
    罪、加重竊盜罪及非法剝奪行動自由罪各1 罪），犯意個別
    、罪名或行為不同，自應分論併罰。
四、查被告庚○○前因妨害自由案件，經臺灣板橋地方法院以95
    年度易字第1207號判決判處有期徒刑6 月確定，又因加重竊
    盜案件，經本院以95年度易字第2246號判決判處有期徒刑1
    年6 月確定，再因詐欺案件，經臺灣彰化地方法院以96年度
    訴字第244 號判決判處有期徒刑3 月確定；上開3 罪後經依
    法減刑並定應執行有期徒刑1 年1 月，與接續執行之拘役25
    日併於97年5 月7 日執行完畢出監（先執行完畢者）。又其
    另因加重竊盜案件，經本院以96年度易字第3323號判決判處
    有期徒刑7 月，減為有期徒刑3 月15日確定，於97年10月14
    日易科罰金執行完畢（後執行完畢者），此有臺灣高等法院
    被告前案紀錄表1 份可按，其於先執行完畢者後5 年內故意
    再犯事實欄二之最重本刑為有期徒刑以上之罪，於後執行完
    畢者後5 年內故意再犯其餘最重本刑為有期徒刑以上之各罪
    ，均為累犯，均應依刑法第47條第1 項之規定加重其刑。
五、爰審酌被告庚○○對其與己○○分手心有不甘即強押己○○
    上車剝奪其行動自由，欠缺對於他人基本權之尊重，且足以
    造成己○○心理上極大之畏懼感或後遺症，犯罪之情節非輕
    ，惟終究尚知坦承此部分犯行，且多次表達悔意，態度尚可
    ，另就竊盜部分，其年紀尚輕卻不思進取，屢屢單獨或與他
    人一同竊取超商財物，嚴重妨礙社會治安，犯後除否認部分
    犯行（附表編號一至四）外，連同坦承部分亦均未曾賠償各
    該超商之損失，態度難謂良好，暨其素行、生活狀況、犯罪
    之動機、目的、手段、參與情節、所生危害、所竊物品價值
    高低等一切情狀，分別量處如主文（含附表）所示之刑，並
    定其應執行之刑。
六、至於扣案之柴刀1 把，雖係被告庚○○強押己○○上車供其
    犯罪所用之物，但被告供稱乃其友人小牛所有，又無證據證
    明其所言不實，且該柴刀並非違禁物，別無法定應沒收之事
    由存在，故不併予諭知沒收，附此敘明。
據上論斷，應依刑事訴訟法第299 條第1 項前段、第300 條，刑
法第28條、第320 條第1 項、第321 條第1 項第4 款、第302 條
第1 項、第51條第5 款、第47條第1 項，刑法施行法第1 條之1
第1 項、第2 項前段，判決如主文。
本案經檢察官林怡君到庭執行職務。
中    華    民    國    98    年    12    月    28    日
                  刑事第五庭  審判長法  官  黃程暉
                                    法  官  鄭昱仁
                                    法  官  吳勇毅
上正本證明與原本無異。
如不服本判決應於收受送達後10日內向本院提出上訴書狀，並應
敘述具體理由；其未敘述上訴理由者，應於上訴期間屆滿後20日
內向本院補提理由書（均須按他造當事人之人數附繕本）「切勿
逕送上級法院」。告訴人或被害人如對於本判決不服者，應具備
理由請求檢察官上訴，其上訴期間之計算係以檢察官收受判決正
本之日期為準。
                                    書記官  游秀珠
中    華    民    國    98    年    12    月    30    日
附錄本案論罪科刑之法條：
中華民國刑法第320條
（普通竊盜罪、竊佔罪）
意圖為自己或第三人不法之所有，而竊取他人之動產者，為竊盜
罪，處5 年以下有期徒刑、拘役或5 百元以下罰金。
意圖為自己或第三人不法之利益，而竊佔他人之不動產者，依前
項之規定處斷。
前二項之未遂犯罰之。
中華民國刑法第321條
（加重竊盜罪）
犯竊盜罪而有左列情形之一者，處6 月以上、5 年以下有期徒刑
：
一、於夜間侵入住宅或有人居住之建築物、船艦或隱匿其內而犯
    之者。
二、毀越門扇、牆垣或其他安全設備而犯之者。
三、攜帶兇器而犯之者。
四、結夥三人以上而犯之者。
五、乘火災、水災或其他災害之際而犯之者。
六、在車站或埠頭而犯之者。
前項之未遂犯罰之。
中華民國刑法第302條
（剝奪他人行動自由罪）
私行拘禁或以其他非法方法，剝奪人之行動自由者，處5 年以下
有期徒刑、拘役或3 百元以下罰金。
因而致人於死者，處無期徒刑或7 年以上有期徒刑，致重傷者，
處3 年以上10年以下有期徒刑。
第1 項之未遂犯罰之。
附表：
┌──┬────────┬──────────┬──────┬───┬────────┐
│編號│ 犯罪時間、地點 │   犯  罪  行  為   │所犯法條    │宣告刑│備            註│
├──┼────────┼──────────┼──────┼───┼────────┤
│ 一 │97年12月5 日凌晨│由乙○○、丁○○共同│共同犯刑法第│伍月  │(一)              │
│    │2 時許          │進入店內，向店員陳正│320 條第1 項│      │即起訴書附表一編│
│    │                │學佯稱要買整箱臺灣啤│竊盜罪。    │      │號1 案件。      │
│    │臺北縣汐止市福德│酒，丁○○陪同店員進│            │      │(二)              │
│    │二路134 號之全家│入預冷室搬運啤酒，以│            │      │98偵12211卷。   │
│    │便利商店（興福店│引開店員注意，乙○○│            │      │                │
│    │）              │則乘隙徒手竊取收銀台│            │      │                │
│    │                │後方置物架上之軒尼詩│            │      │                │
│    │                │（Hennessy）X.O 洋酒│            │      │                │
│    │                │禮盒1 盒，得手後旋即│            │      │                │
│    │                │步出店外，丁○○再藉│            │      │                │
│    │                │故離開，並將得手之洋│            │      │                │
│    │                │酒禮盒交由在他地等候│            │      │                │
│    │                │之庚○○處置。      │            │      │                │
├──┼────────┼──────────┼──────┼───┼────────┤
│ 二 │97年12月5 日凌晨│由乙○○、丁○○共同│共同犯刑法第│伍月  │(一)              │
│    │3 時18分許      │進入店內，向店員陳家│320 條第1 項│      │即起訴書附表一編│
│    │                │勇佯稱要買整箱臺灣啤│竊盜罪。    │      │號2 案件。      │
│    │基隆市七堵區南興│酒，丁○○陪同店員進│            │      │(二)              │
│    │路85號之全家便利│入倉庫搬運啤酒，以引│            │      │98偵12211卷。   │
│    │商店（大華店）  │開店員注意，乙○○則│            │      │                │
│    │                │乘隙徒手竊取店內之軒│            │      │                │
│    │                │尼詩（Hennessy）X.O │            │      │                │
│    │                │洋酒禮盒1 盒及金莎巧│            │      │                │
│    │                │克力禮盒1 盒，得手後│            │      │                │
│    │                │旋即步出店外，丁○○│            │      │                │
│    │                │再藉故離開，並將得手│            │      │                │
│    │                │之洋酒禮盒交由在他地│            │      │                │
│    │                │等候之庚○○處置。  │            │      │                │
├──┼────────┼──────────┼──────┼───┼────────┤
│ 三 │97年12月5 日凌晨│由乙○○、丁○○共同│共同犯刑法第│伍月  │(一)              │
│    │3 時某分        │進入店內，向店員吳先│320 條第1 項│      │即起訴書附表一編│
│    │                │賜佯稱要買整箱臺灣啤│竊盜罪。    │      │號3 案件。      │
│    │基隆市七堵區明德│酒，丁○○陪同店員進│            │      │(二)              │
│    │二路15之52號之全│入預冷室搬運啤酒，以│            │      │98偵12211卷。   │
│    │家便利商店（七堵│引開店員注意，乙○○│            │      │                │
│    │明德店）        │則乘隙徒手竊取店內櫃│            │      │                │
│    │                │臺後方貨物架上之軒尼│            │      │                │
│    │                │詩（Hennessy）X.O 洋│            │      │                │
│    │                │酒禮盒2 盒，得手後旋│            │      │                │
│    │                │即步出店外，丁○○再│            │      │                │
│    │                │藉故離開，並將得手之│            │      │                │
│    │                │禮盒交由在他地等候之│            │      │                │
│    │                │庚○○處置。        │            │      │                │
├──┼────────┼──────────┼──────┼───┼────────┤
│ 四 │97年12月5 日凌晨│由乙○○、丁○○共同│共同犯刑法第│伍月  │(一)              │
│    │3 時56分許      │進入店內，向店員楊意│320 條第1 項│      │即起訴書附表一編│
│    │                │涵佯稱要買整箱冰的金│竊盜罪。    │      │號4 案件。      │
│    │臺北縣汐止市忠孝│牌啤酒，丁○○陪同店│            │      │(二)              │
│    │東路228 號之全家│員進入預冷室搬運啤酒│            │      │98偵12211卷。   │
│    │便利商店（汐止秀│，以引開店員注意，何│            │      │                │
│    │峰店）          │宇軒則乘隙徒手竊取店│            │      │                │
│    │                │內櫃臺後方貨物架上之│            │      │                │
│    │                │軒尼詩（Hennessy）X.│            │      │                │
│    │                │O 洋酒禮盒1 盒，得手│            │      │                │
│    │                │後旋即步出店外，林煜│            │      │                │
│    │                │洲再藉故離開，並將得│            │      │                │
│    │                │手之禮盒交由在他地等│            │      │                │
│    │                │候之庚○○處置。    │            │      │                │
├──┼────────┼──────────┼──────┼───┼────────┤
│ 五 │98年2 月11日凌晨│由庚○○駕駛車牌號碼│刑法第321 條│捌月  │(一)              │
│    │2 時43分許      │CM-4265 號自小客車搭│第1 項第4 款│      │即98年度易字第32│
│    │                │載丁○○及李承翰，抵│結夥三人以上│      │69號案件之追加起│
│    │嘉義縣民雄鄉建國│達後，由丁○○、李承│而犯竊盜罪。│      │訴書犯罪事實欄二│
│    │路2 段80號之全家│翰共同進入店內，向店│            │      │之案件。        │
│    │便利商店（民雄雙│員吳文哲佯稱要買24瓶│            │      │(二)              │
│    │福店，莊淑米經營│冰的啤酒，丁○○陪同│            │      │嘉義縣警察局民雄│
│    │）              │店員進入倉庫搬運啤酒│            │      │分局刑案卷、臺灣│
│    │                │，以引開店員注意，李│            │      │嘉義地方法院檢察│
│    │                │承翰則乘隙徒手竊取店│            │      │署98偵5618等卷。│
│    │                │內櫃臺後方貨架上之軒│            │      │                │
│    │                │尼詩（Hennessy）X.O │            │      │                │
│    │                │洋酒1 瓶，得手後旋即│            │      │                │
│    │                │步出店外，丁○○再藉│            │      │                │
│    │                │故離開，並將得手之洋│            │      │                │
│    │                │酒交由在車上等候把風│            │      │                │
│    │                │之庚○○處置。      │            │      │                │
├──┼────────┼──────────┼──────┼───┼────────┤
│ 六 │98年2 月26日凌晨│由丁○○、庚○○共同│共同犯刑法第│伍月  │(一)              │
│    │2 時56分許      │進入店內，向店員王賀│320 條第1 項│      │即起訴書附表一編│
│    │                │幼佯稱要買兩箱啤酒，│竊盜罪。    │      │號5 案件。      │
│    │臺北市中山區龍江│丁○○陪同店員進入倉│            │      │(二)              │
│    │路281-1 號之統一│庫搬運啤酒，以引開店│            │      │98偵11427卷。   │
│    │便利商店（錦龍門│員注意，庚○○則乘隙│            │      │                │
│    │市）            │徒手竊取櫃臺內抽屜現│            │      │                │
│    │                │金8 千元，得手後兩人│            │      │                │
│    │                │便藉故離開。        │            │      │                │
├──┼────────┼──────────┼──────┼───┼────────┤
│ 七 │98年2 月27日凌晨│由丁○○、庚○○共同│共同犯刑法第│伍月  │(一)              │
│    │1 時30分許      │進入店內，向店員張智│320 條第1 項│      │即起訴書附表一編│
│    │                │深佯稱要買啤酒，林煜│竊盜罪。    │      │號6 案件。      │
│    │臺北市信義區吳興│洲陪同店員進入倉庫搬│            │      │(二)              │
│    │街257 號之統一便│運啤酒，以引開店員注│            │      │98偵11285卷。   │
│    │利商店（醫學門市│意，庚○○則乘隙徒手│            │      │                │
│    │）              │竊取櫃臺內抽屜現金1,│            │      │                │
│    │                │257 元，得手後兩人便│            │      │                │
│    │                │藉故離開。          │            │      │                │
├──┼────────┼──────────┼──────┼───┼────────┤
│ 八 │98年2 月27日凌晨│由丁○○、庚○○共同│共同犯刑法第│伍月  │(一)              │
│    │3 時25分許      │進入店內，向店員陳威│320 條第1 項│      │即98年度易字第20│
│    │                │宇佯稱要買整箱啤酒，│竊盜罪。    │      │02號案件之追加起│
│    │臺北市松山區南京│丁○○陪同店員進入倉│            │      │訴書犯罪事實欄之│
│    │東路5 段123 巷1-│庫搬運啤酒，以引開店│            │      │案件。          │
│    │2 號之全家便利商│員注意，庚○○則乘隙│            │      │(二)              │
│    │店              │徒手竊取櫃臺內抽屜現│            │      │98偵13868卷。   │
│    │                │金共計2 萬元之5 百元│            │      │                │
│    │                │及1 百元零鈔，得手後│            │      │                │
│    │                │兩人便藉故離開。    │            │      │                │
├──┼────────┼──────────┼──────┼───┼────────┤
│ 九 │98年3 月4 日凌晨│由丁○○、庚○○共同│共同犯刑法第│伍月  │(一)              │
│    │2 時30分許      │進入店內，向某店員佯│320 條第1 項│      │即98年度易字第21│
│    │                │稱要買整箱飲料，林煜│竊盜罪。    │      │03號案件之追加起│
│    │臺北市萬華區成都│洲陪同店員進入倉庫搬│            │      │訴書犯罪事實欄之│
│    │路86號之全家便利│運飲料，以引開店員注│            │      │案件。          │
│    │商店（成都店，葉│意，庚○○則乘隙徒手│            │      │(二)              │
│    │昌榮經營）      │竊取櫃臺收銀機內現金│            │      │98偵15694卷。   │
│    │                │6,600 元，得手後兩人│            │      │                │
│    │                │便藉故離開。        │            │      │                │
├──┼────────┼──────────┼──────┼───┼────────┤
│ 十 │98年3 月4 日凌晨│由丁○○、庚○○共同│共同犯刑法第│伍月  │(一)              │
│    │3 時15分許      │進入店內，向某店員佯│320 條第1 項│      │即98年度易字第32│
│    │                │稱要買整箱飲料，林煜│竊盜罪。    │      │69號案件之追加起│
│    │臺北市萬華區峨嵋│洲陪同店員進入倉庫搬│            │      │訴書犯罪事實欄三│
│    │街21號之全家便利│運飲料，以引開店員注│            │      │之案件。        │
│    │商店（萬國店，葉│意，庚○○則乘隙徒手│            │      │(二)              │
│    │昌榮經營）      │竊取櫃臺抽屜內現金10│            │      │98偵21043卷。   │
│    │                │,000元及甲○○○○○│            │      │                │
│    │                │禮券1,000 元，得手後│            │      │                │
│    │                │兩人便藉故離開。    │            │      │                │
└──┴────────┴──────────┴──────┴───┴────────┘

司法院資訊處製作；財團法人民間司法改革基金會備份。
